臺灣高等法院刑事判決　　　　　　　　100年度上易字第569號
上　訴　人　臺灣板橋地方法院檢察署檢察官
被　　　告　劉方龍
　　　　　　吳潔如
上列上訴人因被告竊盜案件，不服臺灣板橋地方法院99年度易字
第28 73號，中華民國99年12月10日第一審判決（起訴案號：臺
灣板橋地方法院檢察署99年度偵字第25016號），提起上訴，本
院判決如下：
    主  文
上訴駁回。
    理  由
一、按提起第二審之上訴，其上訴書狀應敘述具體理由，為第二
    審上訴必備之程式。此觀民國96年7月4日修正公布刑事訴訟
    法第361條第2項之規定甚明。倘上訴理由之敘述未合乎具體
    之要求者，其上訴即屬同法第362條前段所定「上訴不合法
    律上之程式」，第二審法院應依同法第367條前段之規定，
    以判決駁回之。至其理由之具體與否，屬第二審法院審查範
    圍，不在第一審法院命補正之列，上訴書狀如已敘述理由，
    但其理由非屬具體，即不符上訴之法定要件，第二審自得逕
    以判決駁回，無定期命補正問題（最高法院97年度台上字第
    3599號判決參照）。此與上訴書狀全未敘述上訴理由者，第
    一審法院依刑事訴訟法第361條第3項之規定，應定期間先命
    補正之情形，尚屬有別。又第二審上訴之目的，既在於請求
    撤銷、變更原判決，則所謂具體理由，必係依卷內既有訴訟
    資料或提出新事證，指摘或表明第一審判決有何採證、認事
    、用法或量刑等足以影響判決本旨之不當或違法，而構成應
    予撤銷之具體事由，始克當之；倘僅泛言原判決認定事實錯
    誤、違背法令、量刑失之過重或輕縱，而未依上揭意旨指出
    具體事由，或形式上雖已提出具體事由，然該事由縱使屬實
    ，亦不足以認為原判決有何不當或違法者，皆難謂係具體理
    由，俾與第二審上訴制度旨在請求第二審法院撤銷、變更第
    一審不當或違法之判決，以實現個案救濟之立法目的相契合
    ，並節制濫行上訴（最高法院97年度台上字第892號判決意
    旨參照）。再按刑事訴訟法第367條增定「上訴書狀未敘述
    理由」，由第二審法院審判長定期間先命補正之規定，依其
    文義，僅指未敘述「理由」，而非未敘述「具體理由」，即
    係針對全然未敘述理由之上訴書狀所為規範，自不包括已敘
    述之理由係空泛、不具體者在內，觀諸同法第361條第3項之
    修正理由說明：「上訴理由是否具體，係屬第二審法院審查
    範圍，不在命補正之列」，益足徵之。是第二審法院僅須對
    於完全未敘述理由之上訴書狀，定期命補正；對於載有具體
    或空泛（不具體）理由之上訴書狀，則無庸裁定命補正（最
    高法院98 年度台上字第4476號判決意旨參照）。
二、本件上訴人即臺灣板橋地方法院檢察署檢察官不服原判決，
    於99年12月23日法定上訴期間內提起第二審上訴，上訴狀理
    由僅以：被告自民國96年間起，已至社區多次竊盜及破壞公
    物，除本件查獲之消防栓銅環11只外，社區尚失竊消防栓銅
    環39只、水帶90條等物，嚴重影響社區住戶之安全，且被告
    前科累累，無視法令、不思悔改，應加重處罰等語。
三、原審判決以：劉方龍前於(一)民國95年間因竊盜案件，經本院
    以95年度易字第1428號判決判處有期徒刑3月，業經臺灣高
    等法院以95年度上易字第2270號判決上訴駁回確定；同年間
    因連續施用第一級毒品案件，經本院以95年度訴字第2238號
    判決判處有期徒刑1年，業經臺灣高等法院以95年度上訴字
    第3903號判決及最高法院以96年度臺上字第1197號判決上訴
    駁回確定，前開所示之刑，經臺灣高等法院以96年度聲減字
    第4669號裁定減刑，並定應執行刑為有期徒刑1年1月確定；
    (二)96年間因詐欺案件，經本院以96年度簡字第6935號判決判
    處有期徒刑6 月確定；同年間因施用第一級毒品案件，經本
    院以96年度訴字第4040號判決判處有期徒刑1年確定，前開
    所示之刑，經本院以97年度聲字第597號裁定定應執行刑為
    有期徒刑1年4 月確定，並與上開(一)所示之刑接續執行，於
    98年8月20日縮刑期滿執行完畢。詎其仍不知悔改，與吳潔
    如共同基於意圖為自己不法所有之竊盜犯意聯絡，於99年9
    月8日15時30分許，在臺北縣中和市○○街132號「壽德新村
    」社區丙區11 樓、14樓樓梯間內，由劉方龍先徒手打開消
    防箱後，以其所有，客觀上足以對人之生命、身體、安全構
    成威脅，具有危險性而可供兇器使用之鋼製剪刀1把剪下該
    社區住戶全體共有，由該社區管理委員會總幹事侯秋燕所管
    領之消防栓銅蓋共11只（價值合計新臺幣11,000元），吳潔
    如則負責在現場把風，並將劉方龍所剪下之銅蓋放置於劉方
    龍所有之手提袋內，得手後隨即離去。嗣於同日15時50分許
    ，在臺北縣中和市○○街72號前，因其形跡可疑，經警盤查
    ，渠等於犯罪偵查機關尚未知悉其為竊取消防栓銅蓋犯行前
    ，主動向員警坦承該犯行，並扣得消防栓銅蓋11只（業已發
    還侯秋燕）、劉方龍所有之鋼製剪刀1把、綠色提袋1個、使
    用過之注射針筒2支、外包裝袋5只，始悉上情。案經臺北縣
    政府警察局中和第二分局移送臺灣板橋地方法院檢察署檢察
    官偵查起訴。按除被告所犯為死刑、無期徒刑、最輕本刑為
    3年以上有期徒刑之罪或高等法院管轄第一審案件者外，於
    前條第1項程序進行中，被告先就被訴事實為有罪之陳述時
    ，審判長得告知被告簡式審判程序之旨，並聽取當事人、代
    理人、辯護人及輔佐人之意見後，裁定進行簡式審判程序，
    刑事訴訟法第273條之1第1項定有明文。本件被告劉方龍、
    吳潔如所犯刑法第321條第1項第3款之攜帶凶器竊盜罪，非
    屬最輕本刑為3年以上有期徒刑之罪，且被告劉方龍、吳潔
    如於本院99年12月3日準備程序進行中，已就被訴之事實為
    有罪之陳述，經審判長告知被告2人簡式審判程序之旨後，
    被告等及公訴人均同意改依簡式審判程序審理，本院合議庭
    乃依上揭規定，裁定本件由受命法官獨任進行簡式審判程序
    ，合先敘明。上揭事實，業據被告劉方龍、吳潔如於警詢、
    偵查及本院審理時均坦承不諱，並經告訴人侯秋燕警詢中指
    訴綦詳，且有查獲照片3張、扣案物品照片2張、現場照片6
    張在卷可參，及竊盜所用之鋼製剪刀1把、竊盜所得之消防
    栓銅蓋11只（業已發還告訴人侯秋燕）等物扣案可稽，足認
    被告自白應與事實相符，堪予採信。綜上，本件事證明確，
    被告劉方龍、吳潔如之犯行均堪認定，應予依法論科。按刑
    法第321條第1項第3款之攜帶兇器竊盜罪，係以行為人攜帶
    兇器竊盜為其加重條件，此所謂兇器，其種類並無限制，凡
    客觀上足對人之生命、身體、安全構成威脅，具有危險性之
    兇器均屬之，且祇須行竊時攜帶此種具有危險性之兇器為已
    足，並不以攜帶之初有行兇之意圖為必要（最高法院79年度
    臺上字第5253號判例足資參照）。本案被告劉方龍、吳潔如
    行竊持用之剪刀，屬金屬製造，質地堅硬，前端呈尖銳狀，
    客觀上足以傷害人之生命、身體而對安全構成威脅，顯係具
    有危險性之器械，應認屬兇器無疑。核被告劉方龍、吳潔如
    所為，係犯刑法第321條第1項第3款之攜帶兇器竊盜罪。又
    被告2人間，就上開竊盜犯行有犯意聯絡及行為分擔，為共
    同正犯。又被告劉方龍有事實欄所示之前科及執行紀錄，有
    臺灣高等法院被告前案紀錄表1份在卷可參，其受有期徒刑
    之執行完畢後，5年以內故意再犯有期徒刑以上之罪，為累
    犯，依刑法第47條第1項規定加重其刑。又被告劉方龍、吳
    潔如於犯罪偵查機關尚未知悉渠等犯罪前，主動告知員警而
    接受裁判乙節，業據被告2人供述明確，並有臺北縣政府警
    察局中和第二分局調查筆錄2份在卷足稽（見臺灣板橋地方
    法院檢察署99年度偵字第25016號卷第9、1 4頁），是被告
    等就前開所示之竊盜犯行符合自首要件，爰依刑法第62條前
    段之規定，均予減輕其刑，並依刑法第71條第1項之規定先
    加後減之。爰審酌被告等正值青壯之年，本可期其潔身自愛
    ，詎渠等無視法令禁制，共同為本件加重竊盜之犯行，顯乏
    尊重他人權益及遵守法紀等觀念，應予非難，兼衡其素行、
    犯罪動機、目的、所用手段、所生危害、竊取後不久即向警
    方自首，贓物已由告訴人領回，對告訴人造成之損害尚非甚
    重，且渠等犯後尚知坦承犯行，態度尚佳等一切情狀，各量
    處如主文所示之刑，並諭知易科罰金之折算標準，以資懲儆
    。扣案之鋼製剪刀1把、綠色提袋1個，均係被告劉方龍所有
    ，供本件竊盜犯行時所用之物，業據被告劉方龍坦認在卷，
    爰均依刑法第38條第1項第2款之規定宣告沒收，並基於共同
    正犯責任共同原則，於被告吳潔如之宣告刑項下宣告沒收。
    至扣案之使用過注射針筒2支、外包裝袋5只，與本案無涉，
    且遍查卷內無證據足認係違禁物或本院應義務沒收之物，爰
    不宣告沒收，附此敘明。從形式上觀察，原判決並無違誤，
    量刑亦稱妥適。檢察官上訴意旨略以：被告前科累累，無視
    法令、不思悔改，應加重處罰等語。惟按刑之量定及緩刑之
    宣告，係實體法上賦予法院得為自由裁量之事項，倘其未有
    逾越法律所規定之範圍，或濫用其權限，即不得任意指摘為
    違法（最高法院75年台上字第7033號判例要旨參照），原判
    決已詳細記載其審酌科刑之一切情狀之理由，核無量刑刑度
    之違法或不當情形，檢察官上開上訴理由，尚不足以影響判
    決量刑刑度之本旨，亦不足以認為原審判決有何不當或違法
    ，核非上開法條規定之上訴應敘述之具體理由。此外，檢察
    官復未具體指摘原審判決關於認定事實、適用法律及量刑等
    事項，究竟有何違法或不當之具體情形。揆諸上開說明，本
    件上訴未敘述具體理由及不合法律上之程式，應予駁回，並
    不經言詞辯論為之。
據上論斷，依刑事訴訟法第367條前段、第372條，判決如主文。
中    華    民    國    100    年    3    月   21     日
                  刑事第三庭審判長法  官  陳博志
                                  法  官  許文章
                                  法  官  陳德民
以上正本證明與原本無異。
不得上訴。
                                  書記官  高麗雯
中    華    民    國   100    年    3     月    21    日